臺灣臺中地方法院刑事判決　　　　　　　96年度易字第2374號
公　訴　人　臺灣臺中地方法院檢察署檢察官
被　　　告　乙○○
　　　　　　　　　　(另案在臺中監獄執行中)
上列被告因詐欺案件，經檢察官提起公訴（96年度偵字第28868
號、第28869號），本院合議庭裁定由受命法官獨任進行簡式審
判程序，判決如下：
    主    文
乙○○幫助意圖為自己不法之所有，以詐術使人將本人之物交付
，累犯，處有期徒刑肆月，如易科罰金，以銀元參佰元即新臺幣
玖佰元折算壹日。
    犯罪事實
一、乙○○曾因違反毒品危害防制條例案件及竊盜等罪，分別經
    法院判處有期徒刑10月、6月及8月，並定應執行刑1年10月
    確定，自92年10月22日入監服刑，於94年6月16日假釋出獄
    ，甫於94年10月15日假釋期滿執行完畢，仍不知悔改。明知
    金融行庫之存摺、提款卡等，於身分上、交易上係具有重要
    憑信之文件，且具有屬人性，可預見他人使用其所有之銀行
    存摺、提款卡，可能用於掩飾因犯罪所匯入之款項，竟仍容
    任該人使用其帳戶以遂行詐騙他人財物之犯行，而不違背其
    本意，於民國95年5、6月間某日，在台中市○○街與大雅路
    口，將其於95年4月28日，在臺中商業銀行大肚分行（以下
    簡稱臺中商銀大肚分行）所開立之第0000000000 00號帳戶
    之存摺、提款卡及密碼，以新台幣 (下同)6,000 元之代價
    ，交付姓名年籍不詳之人使用，而基於幫助詐欺集團詐財之
    不確定故意，任由他人藉以遂行犯罪。而該詐騙集團於取得
    乙○○上開帳戶之存摺、提款卡及密碼等物，旋於95年6月
    16 日，致電丙○○佯稱係其公司員工周惠仁，需款恐急，
    致丙○○陷於錯誤，依指示匯款10萬元至乙○○之上開帳戶
    中。另於95年6月19日，詐欺集團成員，持吳俞萱（另由檢
    察官偵辦中）所申辦，出售詐欺集團成員使用之0000-00000
    0號行動電話門號，致電甲○○假冒係其友人，欲向甲○○
    借貸為由，致使甲○○陷於錯誤，於同日13時9分許，依指
    示匯款10萬元至上開乙○○之帳戶中。迨丙○○、甲○○發
    覺有異始知受騙。
二、案經丙○○、甲○○訴由臺中縣警察局烏日分局報告臺灣臺
    中地方法院檢察署檢察官偵查起訴，本院改由受命法官獨任
    行簡式審判程序。
    理  由
一、認定犯罪事實及量刑審酌之依據：
  (一)被告乙○○於本院審理中之自白。
  (二)證人即被害人丙○○、甲○○於警詢時之證述。
  (三)三信商銀行匯款回條影本、中華電信0000000000門號申請資
    料、匯款委託書、台中商銀大肚分行000000000000開戶資料
    及交易往來明細各1份。
  (四)臺灣高等法院被告前案紀錄表（被告前案、累犯及素行情形
    之認定）。
二、新舊法比較：查被告行為後，94年2月2日修正公布之刑法條
    文已自95年7月1日起施行，其中與本件有關部分之第2條、
    第30條、第33條第5款、第41條第1項、第47條均已修正，另
    刑法施行法增訂之第1條之1亦於95年6月14日公布，並自同
    年月16日起施行。按「行為後法律有變更者，適用行為時之
    法律，但行為後之法律有利於行為人者，適用最有利於行為
    人之法律」，修正後刑法第2條第1項定有明文。此條規定係
    規範行為後法律變更所生新舊法律比較適用之準據法，本身
    尚無新舊法比較之問題，於新法施行後，應一律適用新法第
    2條第1項之規定，為「從舊從輕」之比較。另刑法第30條、
    第47條關於幫助犯及累犯之規定雖有文字更動，刑法施行法
    亦增列第1條之1之規定，然於本案具體適用結果，前揭條文
    之變更並無有利、不利被告之情形，自應逕依裁判時法即修
    正後刑法第30條、第47條第1項及刑法施行法第1條之1之規
    定論處（最高法院95年11月7日95年第21次刑事庭會議決議
    參照），先予敘明。再按本次法律變更，比較時應就罪刑有
    關之共犯、未遂犯、想像競合犯、牽連犯、連續犯、結合犯
    ，以及累犯加重、自首減輕暨其他法定加減原因（如身分加
    減）與加減例等一切情形，綜其全部罪刑之結果而為比較（
    最高法院95年5月23日95年度第8次刑庭會議決議參照）。茲
    就本件新舊法比較結果說明如下：
    (一)關於罰金刑最低額之問題，被告所從屬之正犯罪名係刑法
      第339條第1項之詐欺取財罪（詳如後述），法定刑中有科
      處罰金之規定。修正前刑法第33條第5款規定罰金為一元
      以上，修正後刑法第33條第5款則將罰金規定係新臺幣一
      千元以上，以百元計算之。經比較新舊法之結果，應以舊
      法較有利於被告。
    (二)又修正前刑法第41條第1項前段規定：「犯最重本刑為五
      年以下有期徒刑以下之刑之罪，而受六個月以下有期徒刑
      或拘役之宣告，因身體、教育、職業、家庭之關係或其他
      正當事由，執行顯有困難者，得以一元以上三元以下折算
      一日，易科罰金。」再被告行為時之易科罰金折算標準，
      修正前罰金罰鍰提高標準條例第2條（現已刪除）規定，
      就其原定數額提高為一百倍折算一日。則本件被告行為時
      之易科罰金折算標準，如以銀元三百元折算一日，經折算
      為新臺幣後，應以新臺幣九百元折算為一日。惟修正後刑
      法第41條第1項前段則規定：「犯最重本刑為五年以下有
      期徒刑以下之刑之罪，而受六個月以下有期徒刑或拘役之
      宣告者，得以新臺幣一千元、二千元或三千元折算一日，
      易科罰金。」被告所犯係得易科罰金之罪，經比較修正前
      後之易科罰金折算標準，以修正前之規定較有利於被告。
    (三)綜上，舊法關於法定罰金刑下限及易科罰金折算標準之規
      定，均較有利於被告，衡諸整體綜合比較結果及不得割裂
      適用法律之原則，應依刑法第2條第1項前段之規定，一體
      適用修正前刑法之相關規定予以處斷。
三、查被告乙○○提供存摺帳戶予他人詐欺犯罪使用，雖並未參
    與上開犯罪之構成要件行為，然其顯係以幫助他人犯罪之意
    思，實行上開犯罪構成要件以外之行為，核其所為，係犯刑
    法第30條第1項前段、刑法第339條第1項之幫助詐欺取財罪
    。被告有事實欄所載之前科，有臺灣高等法院被告前案紀錄
    表及刑案資料查註紀錄表在卷可按。其受有期徒刑之執行完
    畢，五年以內故意再犯本件法定本刑有期徒刑以上之罪，為
    累犯，應依法加重其刑。又被告僅係幫助他人實行詐欺取財
    罪，為幫助犯，應依刑法第30條第2項之規定，按詐欺取財
    罪正犯之刑予以減輕，並先加後減之。爰審酌被告率然提供
    帳戶予他人犯罪使用，造成遭受詐騙之人追查贓款及實際犯
    罪行為人發生阻礙，對於社會治安仍具有相當之危害性，及
    其犯罪動機、目的、手段、詐騙金額為20萬元、惟犯後已坦
    承犯行及智識程度等一切情狀，量處如主文所示之刑，併諭
    知易科罰金之折算標準，以示懲儆。
據上論斷，應依刑事訴訟法第273條之1第1項、第299條第1項前
段、第310條之2、第454條第1項，刑法第2條第1項前段、第30條
第1項前段、第2項、第339條第1項、第47條第1項、修正前刑法
第41條第1項前段，刑法施行法第1條之1第1項、第2項前段，修
正前罰金罰鍰提高標準條例第2條，現行法規所定貨幣單位折算
新臺幣條例第2條，判決如主文。
中　　華　　民　　國　　96　　年　　6 　　月　　7　　日
                  刑事第六庭    法  官  高英賓
上正本證明與原本無異。
如不服本判決，應於送達後十日內向本院提出上訴狀（須附繕
本），上訴於台灣高等法院台中分院。
                                書記官  黃士益
中　　華　　民　　國　　96　　年　　6 　　月　　7　　日
附錄論罪科刑法條
中華民國刑法第339條
意圖為自己或第三人不法之所有，以詐術使人將本人或第三人之
物交付者，處5年以下有期徒刑、拘役或科或併科1千元以下罰金
。
以前項方法得財產上不法之利益或使第三人得之者，亦同。
前二項之未遂犯罰之。
中華民國刑法第30條
幫助他人實行犯罪行為者，為幫助犯。雖他人不知幫助之情者，
亦同。
幫助犯之處罰，得按正犯之刑減輕之。
